【裁判字號】    99,易,185
【裁判日期】    990406
【裁判案由】    詐欺
【裁判全文】
臺灣苗栗地方法院刑事判決               99年度易字第185號
公  訴  人  臺灣苗栗地方法院檢察署檢察官
被      告  乙○○
選任辯護人  劉正穆律師
            徐宏澤律師
上列被告因詐欺案件，經檢察官提起公訴（起訴案號：99年度偵
字第418號），本院依簡式審判程序判決如下：
    主  文
乙○○共同犯詐欺取財未遂罪，處有期徒刑壹年，扣案之行動電
話伍支（含電話號碼00000000000、00000000000號SIM 卡各壹
張）均沒收。
    犯罪事實及理由
一、犯罪事實：
    乙○○與真實姓名年籍均不詳，綽號分別為「阿明」、「阿
    發」之男子及其等所屬之詐騙集團成員共同基於意圖為自己
    不法所有之犯意聯絡，由「阿明」於民國99年1 月11日下午
    ，在桃園縣中壢市○○○路附近，交付乙○○一支含00000
    000000號門號之摩托羅拉廠牌行動電話，以供聯繫擔任車手
    之乙○○到指定地點向被詐騙之人取款。嗣「阿發」即於同
    月12日上午，聯繫乙○○出發前來苗栗縣待命，同日16時許
    ，乙○○等人所屬之詐騙集團成員自中國大陸撥打電話至苗
    栗縣後龍鎮海寶里甲○之住處，向甲○佯稱其子陳益宏欠債
    新臺幣（下同）30萬元，現在渠等手上，要求甲○先行償還
    部分債務，同時由不詳之男子在電話中假冒陳益宏哭喊救命
    以取信甲○，以此詐術，使甲○誤以為其子因欠債遭人強押
    危在旦夕，乃陷於錯誤應允先行償還2 萬元，該詐騙集團成
    員即要求甲○不得掛斷電話、去找錢。嗣甲○之鄰居獲知後
    認為有異，乃通知苗栗縣後龍鎮海寶里里長許熀，許熀旋即
    會同警方前往甲○住處，並要求對方到甲○住處取款，「阿
    明」旋再以電話聯繫乙○○前往甲○住處，迨同日16時30分
    許，乙○○抵達甲○住處附近之閭山老母廟前廣場，正欲前
    往甲○住處取款時，當場為在場等候之員警逮捕而未遂，並
    扣得行動電話5 支（其中2 支分別含00000000000號、0000
    0000000號門號，其餘3 支則為空機），而查悉上情。
二、證據名稱：
  (一)供述證據：
  1.證人即被害人甲○於警詢之證述。（見99年偵字第418 號卷
    第16～17頁）
  2.證人許熀於警詢之證述。（見99年偵字第418 號卷第18～19
    頁）
  (二)非供述證據：
  1.查獲員警林文政之職務報告1 份。（見99年偵字第418 號卷
    第6 頁）
  2.查獲照片及被告持用行動電話通訊紀錄翻拍畫面各1 份。（
    見99年偵字第418 號卷第32～36頁）
  3.扣案之行動電話5 支。（見99年偵字第418 號卷第89頁扣押
    物品清單）
  (三)綜上證據，核與被告於審理中自白（見99年3 月29日審判筆
    錄第4 頁）之事實相符，是被告之自白應堪採信，本案事證
    明確，被告犯如犯罪事實欄所示之共同詐欺取財未遂犯行，
    洵堪認定，應予依法論罪科刑。
三、論罪量刑：
  (一)罪名：
    核被告所為，係犯刑法第339 條第3 項、第1 項之詐欺取財
    未遂罪。又被告犯本案詐欺取財未遂犯行時，與真實姓名年
    籍均不詳之綽號「阿明」、「阿發」之男子及渠等所屬詐欺
    集團其他成員間具有犯意之連絡及行為分擔，應依共同正犯
    論處。
  (二)未遂犯得減輕其刑：
    按「未遂犯之處罰，以有特別規定者為限，並得按既遂犯之
    刑減輕之。」，刑法第25條第2 項定有明文。本件被告雖已
    著手於共同詐欺取財罪之行為，惟於取得財物前即被逮捕而
    成立未遂犯，依前揭規定得按既遂犯之刑減輕之。
  (三)量刑理由：
    爰審酌被告身體健康、四肢健全且正值青壯，不思腳踏實地
    工作，反與詐騙集團合謀騙取他人金錢，行為實不足取，並
    參以近年來詐騙集團橫行，以各種手法騙取他人財產，動搖
    社會互信基礎，嚴重破壞金融安定秩序，且詐欺集團往往實
    際造成被害人財物損失，且檢警追查不易，非予以重懲，不
    足以遏其風；惟衡酌被告並無因故意犯罪受有期徒刑以上刑
    之宣告，素行尚稱良好，且其犯後尚能坦白承認犯行，節省
    有限之司法資源，足見非不可教化之人；並參衡其犯本案詐
    欺取財罪行並未取得犯罪所得、犯罪手段、目的、生活狀況
    、智識程度及公訴人請求量處有期徒刑10月以上之刑等一切
    情狀，量處如主文所示之刑，以資懲儆。
  (四)沒收：
    查扣案之行動電話手機5 支（含電話號碼00000000000號、
    00000000000號SIM 卡各1 張），係被告犯本案詐欺取財犯
    行時，用以與其所屬詐欺集團互相連絡取款事宜所用之工具
    ，均屬犯罪所用之物，爰依刑法第38條第1 項第2 款之規定
    ，予以宣告沒收。
四、應適用之法條：
  (一)刑事訴訟法第273 條之1 第1 項、第299 條第1 項前段、第
    310 條之2 、第454 條第1 項。
  (二)刑法第28條、第339 條第1 、3 項、25條第2 項、第38條第
    1 項第2 款。
  (三)刑法施行法第1 條之1 。
五、本判決係依刑事訴訟法第310 條之2 、第454 條第1 項製作
    。如不服本判決，應於判決送達之日起10日內，向本院提起
    上訴。
本案經檢察官林俊杰到庭執行職務。
中    華    民    國    99    年    4     月    6     日
                  刑事第二庭    法  官  楊  清  益
以上正本證明與原本無異。
如不服本判決，應於判決送達後10日內向本院提出上訴狀（應抄
附繕本），其未敘述上訴理由者，應於上訴期間屆滿後20日內補
提理由書狀於本院，上訴於臺灣高等法院臺中分院。告訴人或被
害人如對於本判決不服者，應具備理由請求檢察官上訴，其上訴
期間之計算係以檢察官收受判決正本之日期為準。
                                書記官  蕭  雅  文
中    華    民    國    99    年    4     月    6     日
附錄：本件論罪科刑之法條全文
中華民國刑法第339 條
意圖為自己或第三人不法之所有，以詐術使人將本人或第三人之
物交付者，處5 年以下有期徒刑、拘役或科或併科1000元以下罰
金。
以前項方法得財產上不法之利益或使第三人得之者，亦同。
前2 項之未遂犯罰之。

司法院資訊處製作；財團法人民間司法改革基金會備份。
